臺灣桃園地方法院刑事裁定
111年度聲字第2660號
聲明異議人
即  受刑人  梁文尉



代  理  人  楊一帆律師                  
上列聲明異議人即受刑人因公共危險案件，對於臺灣桃園地方檢
察署檢察官之執行指揮（111年度執字第9046號），聲明異議，
本院裁定如下：
    主  文
臺灣桃園地方檢察署民國一一一年八月十一日一一一年度執字第
九零四六號檢察官執行傳票命令應予撤銷。
    理  由
一、聲明異議意旨略以：聲明異議人即受刑人梁文尉因公共危險
    案件，經本院以111年度壢交簡字第693號判處罪刑確定，經
    臺灣桃園地方檢察署（下稱桃園地檢署）檢察官於111年8月
    11日以111度執字第9046號執行傳票命令通知備註「本件有
    期徒刑部分不得易科罰金，報到日即入監執行日（本件為酒
    後駕車第四犯）」等語。但檢察官為前揭執行指揮時，並未
    給予受刑人陳述相關意見之途徑或機會，即逕為不准易科罰
    金之決定，難認已踐行正當法律程序，容有程序上瑕疵之處
    ，自應撤銷該執行命令；又受刑人係下班後回家前，稍有飲
    酒解除工作壓力，後於駕車返家途中，為警攔檢盤查而測得
    酒駕，其犯罪僅屬輕微，並未造成任何實質危害，且坦認犯
    行，犯後態度良好，非諭令入監執行難收矯正之效，又受刑
    人之母親仰賴其照顧，故實有不宜入獄執行之情事，爰依法
    聲明異議等語。
二、按受刑人或其法定代理人或配偶以檢察官執行之指揮為不當
    者，得向諭知該裁判之法院聲明異議，刑事訴訟法第484條
    定有明文。又依刑法第41條第1項及刑事訴訟法第457條等規
    定，得易科罰金之案件，法院裁判所諭知者，僅易科罰金折
    算之標準，至准否易科罰金，係由執行檢察官依刑法第41條
    第1項但書規定，審酌受刑人是否有因易科罰金，「難收矯
    正之效或難以維持法秩序」之例外情形，而為決定。所謂「
    難收矯正之效」及「難以維持法秩序」，乃指執行檢察官依
    具體個案，經綜合考量犯罪特性、情節及受刑人個人特殊事
    由等事項後，認受刑人確有因不執行所宣告之刑，難收矯正
    之效，或難以維持法秩序者而言。此一綜合評價、權衡結果
    ，固屬檢察官裁量權之範疇，惟仍須以其裁量權行使之程序
    無明顯瑕疵為前提。是就受刑人對於檢察官否准易科罰金之
    相關命令聲明異議案件，法院應先審查檢察官所踐行之否准
    程序有無明顯瑕疵，而後始有審查檢察官所審酌之事項有無
    錯誤，有無與刑法第41條第1項但書所定之裁量要件欠缺合
    理關連性之情事，所為之裁量有無超越法律授權範圍等實體
    事項之問題。又其中所稱犯罪特性、情節等事項，固得事先
    依確定之卷內資料予以審查，惟受刑人個人特殊事由，則須
    在給予受刑人有向執行檢察官（言詞或書面）表示其個人特
    殊事由之機會之情況下，檢察官始能對受刑人是否有個人之
    特殊事由及其事由為何，一併加以衡酌；若檢察官未給予受
    刑人表示有無個人特殊事由之機會，即遽為否准易科罰金之
    執行命令，其所為否准之程序，自有明顯瑕疵，即屬執行之
    指揮不當（最高法院107年度台抗字第209號、110年度台抗
    字第1222號裁定參照）。
三、經查：
　　㈠受刑人因酒駕之公共危險案件，經本院以111年度壢交簡字
      第693號判決處有期徒刑6月，併科罰金新臺幣（下同）3
      萬元，有期徒刑如易科罰金，罰金如易服勞役，均以1,00
      0元折算1日確定，經本院於民國111年8月1日將該案函送
      桃園地檢署執行後，執行檢察官於同年月11日寄發執行傳
      票命令，傳喚受刑人於111年8月29日上午9時到案執行，
      並於該執行傳票命令之備註欄附記：「本件有期徒刑部分
      不得易科罰金，報到日即入監執行日（本件為酒後駕車第
      四犯）」等語，嗣執行檢察官於同年月12日填寫「臺灣桃
      園地方檢察署聲請易科罰金案件審核表」，以「酒駕4犯
      ，前案於109年8月10日易科罰金執畢後，短期再犯本案，
      顯未悔悟，易科罰金及易服社會勞動實難收矯治之效」為
      由，出具受刑人不准易科罰金及易服社會勞動之審查意見
      ，再以111年度執申字第9046號執行指揮書命受刑人入監
      執行等情，有受刑人所提出之執行傳票命令附卷可參，且
      經本院依職權調閱桃園地檢署111年度執字第9046號執行
      卷宗核閱屬實，是此部分事實應堪認定。
　　㈡本件執行檢察官就得易科罰金或得易服社會勞動之有期徒
      刑之執行，於傳喚受刑人之執行傳票命令上註明不得易科
      罰金及入監執行日之旨，實質上已為否定受刑人得受易刑
      處分利益之指揮命令，則受刑人就前開執行傳票命令向本
      院聲明異議，程序上核無不合。
　　㈢觀諸上開執行卷宗卷內資料，執行檢察官所為不准受刑人
      易科罰金及易服社會勞動之審核前，受刑人尚未提出易科
      罰金或易服社會勞動之聲請，且檢察官所為前揭審查意見
      ，僅以受刑人之前案屬同種類之酒駕公共危險案件、犯罪
      時間相近等情為裁量，惟就受刑人有無個人特殊事由，因
      受刑人在檢察官為前揭易科罰金准否之審核前，並未以書
      面或言詞提出聲請，檢察官未曾就准否易科罰金之相關事
      由訊問受刑人，亦未給予受刑人表示其有無個人特殊事由
      之機會，執行檢察官遽以上開執行傳票命令備註欄之記載
      而為不准受刑人易科罰金及易服社會勞動之執行命令，揆
      諸前開說明，執行檢察官指揮之程序已有瑕疵，所為裁量
      權之行使難謂妥適。
　　㈣從而，執行檢察官否准受刑人易科罰金及易服社會勞動前
      ，既未給予受刑人陳述意見之機會，其執行指揮之程序有
      明顯瑕疵，故受刑人對檢察官對於前開執行傳票命令聲明
      異議，為有理由，應由本院將檢察官上開執行傳票命令予
      以撤銷，由檢察官另為適法之處理。
四、依刑事訴訟法第486條，裁定如主文。
中　　華　　民　　國　　111 　年　　9 　　月　　28　　日
                  刑事第十八庭  法  官  羅文鴻
以上正本證明與原本無異。
如不服本裁定，應於裁定送達後5 日內向本院提出抗告狀。
　　　　　　　　　　　　　　　  書記官　林佳穎
中　　華　　民　　國　　111 　年　　9 　　月　　29　　日